臺灣高等法院臺南分院刑事裁定　　　　　九十一年度抗字第一三七號　　　　潛
　　　抗　告　人　臺灣嘉義地方法院檢察署檢察官
　　　受 搜索 人　甲　○　○.
右列抗告人因受搜索人違反毒品危害防制條例案件，不服臺灣嘉義地方法院中華民國
九十一年四月十五日所為（嘉院興刑祥九十一急搜六字第五六○七號函）無從准予陳
報緊急搜索核備之裁定，提起抗告，本院裁定如左：
      主      文
原裁定撤銷，發回臺灣嘉義地方法院。
      理      由
一、本件抗告意旨略以：抗告人洪三峰檢察官於民國（下同）九十一年四月七日下午
    五時許，以電話指揮南縣警察局人員陳俊明對受搜索人甲○○位於高雄市鼓山區
    ○○○路六十九巷二號三樓之一住處實施緊急搜索，有檢察官洪三峰及台南縣警
    局警員陳俊明手機使用人資料與單向通聯資料暨檢察官進行搜索指揮書各乙份附
    卷可查，依刑事訴訟法第一百三十一條第三項規定，陳報人為檢察官，非司法警
    察官，原審法院法官所為無從准予核備之處分，容有誤會。倘無法自陳報資料得
    知有無經檢察官指揮，亦應依司法院大法官會會議解釋第一百三十四、三百零六
    號解釋意旨，先令陳報人補正，而非逕予駁回，是原審法院所為處分，自屬有誤
    ，爰依刑事訴訟法第四百十六條第一項提起抗告，請求撤銷原裁定云云。
二、原裁定意旨略以：依台南縣警察局九十一年四月七日搜索扣押筆錄所載，本件係
    由台南縣警察局刑事組長等人，依刑事訴訟法第一百三十一條第一項第三款執行
    逕行搜索，與同條第二項所定由檢察官認為有偽造、變造、湮滅或隱之虞而指揮
    執行之情形有間。又依同法第一百三十一條第三項前段所定：「前二項『搜索』
    ，由檢察官『為之』者，應於實施後三日內陳報該管法院；由檢察事務官、司法
    警察官或司法警察『為之』者，應於執行後三日內報告該管檢察署檢察官『及』
    法院」文義，顯應由執行搜索者就執行情形為陳報或報告。本件既非由檢察官執
    行搜索，即應由執行人員就是否符合同條第一項第三款逕行搜索之要件，向「該
    管」檢察署檢察官及法院為報告云云。
三、按依法院辦理刑事訴訟案件應行注意事項第六十四點關於逕行搜索之審查，規定
    為：「法院受理檢察官、司法警察官逕行搜索之陳報案件，審查結果，認為尚未
    見有違反法律規定者，可逕於陳報書上批示「備查」後逕予報結（歸檔）；如認
    為有不符合法律規定或係無特定標的物之搜索，得於受理後三日內以裁定撤銷之
    。此項裁定僅撤銷其搜索程序，至於扣押之物是否得為證據，由將來為審判之法
    院審酌人權保障與公眾利益之均衡維護決定之。撤銷之裁定正本應送達檢察官、
    司法警察機關、受搜索人或利害關係人。逕行搜索之陳報若逾法定之三日期限者
    ，法院得函請該管長官予以瞭解並為適當之處理。」本件原審對於逕行搜索之審
    查，如認有不符法律規定，依上開要點，應以裁定為之，故本件原審法院以嘉院
    興刑祥九十一急搜六字第五六○七號函覆對於緊急搜索之陳報無從准予核備，仍
    屬裁定性質，檢察官不服請求救濟，應係抗告，合先說明。次按檢察官於偵查中
    有相當理由認為情況急迫，非迅速搜索，證據有偽造、變造、湮滅或隱匿之虞者
    ，得逕行搜索，或指揮檢察事務官、司法警察官或司法警察執行搜索；刑事訴訟
    法第一百三十一條第二項定有明文。又檢察官依刑事訴訟法第一百三十一條第二
    項規定，得逕行搜索，乃偵查中檢察官基於保全證據之必要，有相當理由，認證
    據有偽造、變造、湮滅或隱匿之虞，情況急迫，所為之強制處分；法院受理檢察
    官、司法警察逕行搜索後之陳報案件，於審查時，得為必要之訊問或調查，務須
    注意是否具有相當性、必要性及急迫性，並不得公開行之，法院辦理刑事訴訟案
    件應行注意事項第六十四條亦有明文。
四、依抗告人所提出臺灣嘉義地方法院檢察署檢察官洪三峰之手機使用人資料、台南
    縣警局警員陳俊明手機使用人資料及單向通聯資料暨該署實施進行搜索指揮書各
    乙份顯示，該署檢察官洪三峰於九十一年四月七日十七時許，曾以電話指示台南
    縣警察局人員陳俊明對受搜索人甲○○之前揭處所依同法第一百三十一條第二項
    實施緊急搜索，且洪三峰檢察官所舉指揮警方人員搜索之通聯紀錄顯示時間，亦
    在警方實施搜索之前，復有搜索指揮書足憑。原審法院疏未詳察，遽以本件乃由
    台南縣警察局刑事組長等人依刑事訴訟法第一百三十一條第一項第三款所為搜索
    ，認應不予核備之裁定，自有疏略，亦難昭折服。抗告意旨，執以指摘原裁定不
    當，為有理由，自應由本院將原裁定撤銷發回原審法院，另為適宜裁定。
五、據上論斷，應依刑事訴訟法第四百十六條第三項、第四百十三條前段，裁定如主
    文。
中  華  民  國      九十一      年        六        月      二十六      日
                                臺灣高等法院臺南分院刑事第一庭
                                    審判長法官  茆    臺    雲
                                          法官  李    文    福
                                          法官  蔡    長    林
右正本證明與原本無異。
不得抗告。
        法院書記官  李    培    薇
中  華  民  國      九十一      年        六        月      二十七      日
